【裁判字號】    96,上易,1910
【裁判日期】    970129
【裁判案由】    詐欺
【裁判全文】
台灣高等法院刑事判決                96年度上易字第1910號
上  訴  人  台灣台北地方法院檢察署檢察官
上  訴  人
即  被  告  乙○○
上列上訴人等因被告詐欺取財案件，不服台灣台北地方法院九十
五年度易緝字第二一九號，中華民國九十六年七月十日第一審判
決｛起訴案號：台灣台北地方法院檢察署八十七年度偵字第二一
六七八號（原判決誤繕為第二一六八七號）｝，提起上訴，本院
判決如下：
    主  文
原判決撤銷。
乙○○犯詐欺取財罪，累犯，處有期徒刑壹年；減為有期徒刑陸
月，如易科罰金，以銀元佰元即新台幣玖佰元折算壹日。
    事  實
一、乙○○於民國八十年間因偽造有價證券案件，經判處有期徒
    刑三年二月，於八十三年十月二十七日執行完畢，仍不知悔
    改，竟意圖為自己不法之所有，向甲○○誆稱：其經營法國
    及義大利服裝進口買賣，生意很好，在台灣有廣大市場，只
    要拿錢出來投資，每個月就有利潤可分配云云，致使甲○○
    陷於錯誤而應允投資，並於八十五年六月十日，在台北市○
    ○○路○段三０四巷二十二號一樓乙○○之營業處所，與乙
    ○○簽訂合夥契約草約，並交付新台幣（下同）一百五十萬
    元予乙○○。詎乙○○僅於八十五年六月二十四日在台北交
    付價值五萬元之衣服給甲○○自行帶返日本，並於同年七月
    三日寄送兩批價值各六萬元之衣服給居住在日本之甲○○充
    數後即避不見面，甲○○始知受騙。
二、案經甲○○訴由台灣台北地方法院檢察署檢察官偵查起訴。
    理  由
一、訊據上訴人即被告乙○○對於與告訴人甲○○簽訂合夥契約
    草約，並收受告訴人所交付之一百五十萬元投資款等情固坦
    承不諱，然否認有何詐欺犯行，辯稱：其於簽約後，確有自
    香港進口價值一百二十餘萬元之服飾交給告訴人，但為減輕
    告訴人之稅金負擔，故以多報少；且雙方既屬合夥，告訴人
    亦應負擔營業處所之租金（該處所租金每月五萬元，兩年共
    計一百二十萬元），但告訴人只付一百五十萬元，即未再付
    餘款，顯見本件係告訴人違約在先，其並無詐騙行為云云。
二、經查：
  (一)被告與告訴人於八十五年六月十日簽訂合夥契約草約，約定
    告訴人出資三百萬元入股投資被告從事之法國、義大利服裝
    進口買賣，且告訴人於簽訂草約同時交付現金一百五十萬元
    予被告收受，餘款則於簽訂詳細之本約時以現金給付等情，
    有該合夥契約書草約、收據在卷可按（見八十六年度偵字第
    一二八七號卷第一八、一九頁），並據告訴人指陳甚詳，且
    為被告所不爭，該部分事實可認定為真實。
  (二)告訴人出資後，被告於八十五年六月二十四日在台北交付之
    衣服，完稅價格僅五萬元；另被告於同年七月三日分兩批寄
    送給居住在日本之告訴人之衣服，價值各為六萬元等情，有
    卷附台北關稅局台北郵局支局小額郵包進口稅款繳納證、普
    通包裹郵件招領通知單、郵局國際快捷寄件執據等可參（見
    同上一二八七號卷第二四至二八頁）。被告空言辯稱係為節
    省告訴人之稅金，故以多報少云云，然以告訴人所付款項高
    達一百五十萬元之數額，被告僅交付該數額約九分之一之衣
    服，顯不成比例，尚難徒以「以多報少」一詞掩飾其不法所
    有之意圖。
  (三)至於被告雖提出其與居住香港之葉智賢所訂之契約書、收據
    及訂貨單（見同上一二八七號卷第二０至二三頁），辯稱其
    確自香港進口價值一百二十餘萬元之衣物云云。但查，姑不
    論本件並無任何事證足資證明被告該部分所訂購之衣服確已
    進口；且查，依據上開(二)所提卷附台北關稅局台北郵局支局
    小額郵包進口稅款繳納證、普通包裹郵件招領通知單所載內
    容觀之，被告係將其所接獲來自香港之郵件直接轉交給告訴
    人，倘如被告所稱其向香港訂購高達一百二十餘萬元，數量
    已多達數百件之衣服，豈會全數交給告訴人？又該數百件之
    衣服豈會淨重僅二十五公斤？據此益見被告上開「以多報少
    」之詞，無非卸責飾詞，不足憑採。
  (四)另被告辯稱告訴人亦應負擔營業處所之租金一節，查被告係
    自八十五年二月一日起承租台北市○○○路○段三０四巷二
    十二號一樓房屋營業，每月租金五萬元，被告支付租金或有
    拖延期日或有支票退票等情，固據證人即房東駱和益於偵查
    中結證在卷（見同上一二八七號卷第八四頁背面）。然查告
    訴人縱使應分擔租金，亦應自合夥之後起算，而依告訴人所
    交付之數額已達一百五十萬元，當足以支付彼所應分擔之租
    金，乃被告竟有未如期支付租金情事，尤可證明被告當初邀
    約告訴人入股出資之際，確係出自不法所有之意圖而為。矧
    查被告之郵局帳戶在八十五年六月十一日存入一百萬元之前
    ，帳戶餘額僅有九百四十六元，且該一百萬元存入後，旋於
    八十五年六月十一至十九日間提領高達八十七萬元之數額，
    之後亦僅有一萬餘元或二萬餘元之零星存款等情，有台灣郵
    政股份有限公司儲匯處九十六年十二月二十日儲字第096000
    1702號函在卷可參，足見被告於邀約告訴人入股之際，本身
    經濟情況應屬欠佳。
  (五)綜上，被告在其經濟情況欠佳之情形下，仍對告訴人誆稱其
    所營服裝進口買賣生意好，只要出資就有利潤可分配云云，
    致使告訴人陷於錯誤而出資，被告有出自不法所有之意圖而
    施以詐術之詐欺犯行，事證明確，堪予認定，應依法論科。
  (六)至於被告另聲請傳喚告訴人到場，然查告訴人係居住在日本
    之人士，屢經本院轉請彼在台親人告知仍未到場。本院斟酌
    被告詐欺犯行事證已明，核無再傳喚告訴人為調查之必要，
    故不為該部分證據之調查，併予敘明。
三、按被告行為後，刑法業於九十四年二月二日修正公布，並自
    九十五年七月一日施行（以下依此為基準，分別稱為修正前
    、修正後刑法），比較修正前後之規定而為有利被告之適用
    時，應就罪刑有關之共犯、未遂犯、想像競合犯、牽連犯、
    連續犯、結合犯，以及累犯加重、自首減輕暨其他法定加減
    原因（如身分加減）與加減例等一切情形，綜其全部罪刑之
    結果而為比較，並為整體之適用，不能割裂而分別適用有利
    之條文。查：刑法第三百三十九條第一項之詐欺取財罪，
    法定刑為五年以下有期徒刑、拘役或科或併科一千元以下罰
    金，其中罰金刑部分，依刑法施行法第一條之一規定：「中
    華民國九十四年一月七日刑法修正施行後，刑法分則編所定
    罰金之貨幣單位為新台幣。九十四年一月七日刑法修正時，
    刑法分則編未修正之條文定有罰金者，自九十四年一月七日
    刑法修正施行後，就其所定數額提高為三十倍。但七十二年
    六月二十六日至九十四年一月七日新增或修正之條文，就其
    所定數額提高為三倍」；另刑法第三十三條第五款修正為：
    「主刑之種類如下：五、罰金：新台幣一千元以上，以百元
    計算之。」，於九十五年七月一日刑法修正施行後，固應依
    刑法施行法第一條之一規定，改以新台幣計算罰金數額，且
    提高罰金數額至三十倍，所得科處之罰金刑最高為新台幣三
    萬元、最低為新台幣一千元。然依被告行為時之罰金罰鍰提
    高標準條例第一條前段規定之提高倍數十倍及修正前刑法第
    三十三條第五款規定之罰金最低額銀元一元計算，該罪之罰
    金刑最高為銀元一萬元，最低為銀元十元，經依現行法規所
    定貨幣單位折算新台幣條例予以折算後，最高額雖同為新台
    幣三萬元，然最低額為新台幣三十元。是以，比較上述修正
    前、後之刑法第三百三十九條第一項規定，以修正前刑法即
    被告行為時之刑法較有利於被告。修正後刑法第四十七條
    第一項規定「受徒刑之執行完畢，或一部之執行而赦免後，
    五年以內故意再犯有期徒刑以上之罪者，為累犯，加重本刑
    至二分之一。」，與修正前刑法第四十七條規定「受有期徒
    刑之執行完畢，或受無期徒刑或有期徒刑一部之執行而赦免
    後，五年以內再犯有期徒刑以上之罪者，為累犯，加重本刑
    至二分之一。」雖有不同，然依被告之前科紀錄，無論依修
    正前、後刑法第四十七條之規定均構成累犯。是綜合全部罪
    刑之結果而為比較，應以修正前之刑法對被告有利；從而，
    本件應適用修正前之刑法即被告行為時之刑法論處。
四、原審據以論科，固非無見。惟查：原判決對於被告在八十
    五年六月二十四日交付完稅價格僅五萬元之衣服部分，誤認
    為在八十五年七月一日所交付，事實認定尚有違誤；原審
    判決後，中華民國九十六年罪犯減刑條例（下稱減刑條例）
    於九十六年七月十六日公布施行，原審未及適用，並予減刑
    ，亦有未洽。被告上訴意旨否認犯罪，雖非可採，已如上述
    ；然檢察官以被告本件犯罪應有減刑條例之適用，則非無據
    ，是原判決自屬無可維持，應由本院將原判決撤銷改判。
五、核被告所為，係犯修正前刑法第三百三十九條第一項之詐欺
    取財罪。又被告曾因偽造有價證券案件，經判處有期徒刑三
    年二月，於八十三年十月二十七日執行完畢（假釋縮刑期滿
    ），有本院被告前案紀錄表在卷可稽，其於五年之內再犯本
    件有期徒刑以上之罪，為累犯，應依修正前刑法第四十七條
    規定，加重其刑。爰審酌被告明知自己經濟能力差，竟心生
    不軌，而為本件詐欺行為，事後猶飾詞狡辯，未見悔意等犯
    罪之動機、目的、手段，與被害人間之關係，所生危害程度
    及犯後態度等一切情狀，量處其有期徒刑一年。又被告之犯
    罪係在九十六年四月二十四日以前，且合於減刑條件，爰依
    減刑條例第二條第一項第三款之規定，減為有期徒刑六月。
    又刑法第四十一條第一項前段關於易科罰金之折算規定，依
    修正前刑法第四十一條第一項前段規定：「犯最重本刑為五
    年以下有期徒刑以下之刑之罪，而受六個月以下有期徒刑或
    拘役之宣告，因身體、教育、職業、家庭之關係或其他正當
    事由，執行顯有困難者，得以一元以上三元以下折算一日，
    易科罰金」暨修正前之罰金罰鍰提高標準條例第二條「依刑
    法第四十一條易科罰金者，均就其原定數額提高為一百倍折
    算一日；法律所定罰金數額未依本條例提高倍數，或其處罰
    法條無罰金刑之規定者，亦同」之規定，易科罰金之折算標
    準最高為銀元三百元，最低為銀元一百元，換算為新台幣後
    ，最高為新台幣九百元，最低為新台幣三百元折算一日。而
    修正後之刑法第四十一條第一項前段規定「犯最重本刑為五
    年以下有期徒刑以下之刑之罪，而受六個月以下有期徒刑或
    拘役之宣告者，得以新台幣一千元、二千元或三千元折算一
    日，易科罰金。」，比較修正前、後刑法關於易科罰金折算
    標準之規定，應以修正前即被告行為時之刑法第四十一條第
    一項前段對被告有利，是併依該項規定諭知易科罰金之折算
    標準。
據上論斷，應依刑事訴訟法第三百六十九條第一項前段、第三百
六十四條、第二百九十九條第一項前段，刑法第二條第一項前段
、修正前刑法第三百三十九條第一項、第四十一條第一項前段、
第四十七條，中華民國九十六年罪犯減刑條例第二條第一項第三
款、第七條、第九條，修正前罰金罰鍰提高標準條例第一條前段
、第二條，現行法規所定貨幣單位折算新台幣條例第二條，判決
如主文。
本案經檢察官羅松芳到庭執行職務。
中    華    民    國    九十七  年    一  月  二十九  日
                  刑事第二十庭  審判長法  官  楊貴雄
                                      法  官  鄧振球
                                      法  官  林立華
以上正本證明與原本無異。
不得上訴。
                                      書記官  廖月女
中    華    民    國    97    年    1     月    29    日
附錄：本案論罪科刑法條全文
刑法第339條第1項
意圖為自己或第三人不法之所有，以詐術使人將本人或第三人之
物交付者，處5年以下有期徒刑、拘役或科或併科1千元以下罰金
。


司法院資訊處製作；財團法人民間司法改革基金會備份。
